【裁判字號】    97,上易,3187
【裁判日期】    980305
【裁判案由】    詐欺
【裁判全文】
臺灣高等法院刑事判決                97年度上易字第3187號
上  訴  人  臺灣板橋地方法院檢察署檢察官
被      告  乙○○
                    樓
上列上訴人因被告詐欺案件，不服臺灣板橋地方法院97年度簡上
字第468號，中華民國97年10月17日第一審判決（起訴案號：臺
灣板橋地方法院檢察署97年度偵字第763號），提起上訴，本院
判決如下：
    主  文
上訴駁回。
    理  由
一、本件聲請簡易判決處刑意旨略以：被告乙○○雖可預見提供
    自己金融帳戶予不相識之人使用，可能供不詳犯罪集團用以
    作為騙取他人財物工具之情況下，竟仍基於幫助他人犯詐欺
    取財罪之不確定故意，於民國96年10月31日晚間7 時許，在
    臺北縣板橋市○○路遠東百貨後門前，將其向臺灣中小企業
    銀行股份有限公司土城分行所申辦帳號00000000000 號帳戶
    （下稱系爭帳戶）之金融卡及密碼，交付提供予某真實姓名
    年籍不詳之成年男子。該名男子所屬之詐騙集團，隨即於96
    年11月3 日下午6 時許，撥打電話予甲○○，佯稱為「東森
    購物」之客服人員，向甲○○詐稱：先前收受東森物品時所
    簽之單據誤簽為實施分期強制扣款，需立即以自動櫃員機辦
    理止付動作等語，使甲○○因而陷於錯誤，於同日晚間7 時
    34分許，前往新竹市內湖郵局，依照指示操作自動櫃員機，
    而轉出新臺幣（下同）二萬九千九百八十三元至被告所有之
    系爭帳戶內，即以此方式詐取甲○○之財物得逞。因認被告
    所為，係涉犯刑法第30條第1項、第339條第1項之幫助詐欺
    取財罪等語。
二、按犯罪事實應依證據認定之，無證據不得認定犯罪事實；又
    不能證明被告犯罪者，即應諭知無罪之判決，刑事訴訟法第
    154 條第2 項、第301 條第1 項分別定有明文。次按認定不
    利於被告之事實，須依積極證據，茍積極之證據本身存有瑕
    疵而不足為不利於被告事實之認定，即應為有利於被告之認
    定，更不必有何有利之證據，而此用以證明犯罪事實之證據
    ，猶須於通常一般人均不至於有所懷疑，堪予確信其已臻真
    實者，始得據以為有罪之認定，倘其證明尚未達到此一程度
    ，而有合理性之懷疑存在，致使無從為有罪之確信時，即應
    為無罪之判決，最高法院82年臺上字第163 號判決、76年臺
    上字第4986號及30年上字第816 號判例意旨復可參照。
三、公訴人認被告乙○○涉有上開幫助詐欺取財罪，無非係以被
    告坦承開立並交付系爭帳戶之金融卡、密碼予他人之供述、
    證人即被害人甲○○之證述、被害人郵局自動櫃員機轉帳憑
    據、系爭帳戶存摺封面及內頁交易明細各一份為其主要論據
    。訊據被告固坦承有開立及交付系爭帳戶之金融卡、密碼予
    他人等事實，惟堅詞否認涉有前揭幫助詐欺取財之犯行，辯
    稱：伊當時係從中國時報分類廣告中見到徵求工作人員之廣
    告，透過電話與對方聯絡後，對方表示工作性質為男性伴遊
    ，時薪為一萬元，但須與公司對拆，且因該工作性質較為隱
    密，客戶之價款係直接匯到伴遊之帳戶中，故需金融卡、密
    碼及身分證影本測試，伊方不疑有他，交付系爭帳戶之金融
    卡、密碼及身分證影本予對方，伊本身亦係被害人等語。經
    查：
(一)系爭帳戶為被告所親自開立，並於上開時、地將該帳戶之金
    融卡、密碼交付予某真實姓名年籍不詳之成年男子，後該名
    男子所屬詐騙集團即以前揭方式詐騙被害人甲○○轉帳匯款
    二萬九千九百八十三元至被告系爭帳戶內，旋即遭人提領一
    空等事實，為被告所自承，核與證人甲○○於警詢中所為之
    證述相符，並有被害人郵局自動櫃員機轉帳憑據、被告系爭
    帳戶存摺封面及內頁交易明細影本各一份附卷可稽，是此部
    分之事實固堪認定，合先敘明。
(二)本件被告稱其係因自分類廣告找尋工作而交付系爭帳戶金融
    卡等情，業據其提出中國時報96年10月29日分類廣告影本一
    份為據，而該廣告內容係以「夢時代」名義徵求男工作人員
    ，且強調客源多、日領兼可、時間彈性、免經驗，核與被告
    所述該工作係男性伴遊、日薪達一萬元等情，若合符節。而
    被告所持0000000000門號行動電話，確實自96年10月30日起
    ，即與該分類廣告所載0000000000號之聯絡電話有密集之通
    聯紀錄，亦有被告上開電話96年11月、12月之通話明細各一
    份在卷可按，足徵被告稱其係因覓職方撥打上開電話等語，
    應屬有據。又上開0000000000門號行動電話，乃係證人呂榮
    得於96年8 月23日所申請，隨即交予綽號「阿堯」之成年男
    性友人使用乙節，業據證人呂榮得於原審審理中證述甚詳，
    並有和信電訊股份有限公司97年7月3日函文所附客戶資料一
    份在卷可參。而證人呂榮得前因將其所開立陽信商業銀行旗
    山分行帳戶之存摺、印章、金融卡及密碼於96年9月10日以
    二千元之價格出售予該名「阿堯」友人，進而遭詐騙集團成
    員用以詐欺被害人林隴岑，呂榮得並因此經臺灣高雄地方法
    院以97年度審簡字第1091號刑事簡易判決判處有期徒刑三月
    確定等情，復有該案判決書一份附卷可稽，且經證人呂榮得
    於原審審理中證述屬實，故該名「阿堯」友人，乃係詐騙集
    團成員之一，而上開0000000000號之行動電話門號實際上應
    係供「阿堯」所屬詐欺集團使用之門號，至為灼然。
(三)是由上情觀之，上開0000000000號之行動電話門號既係詐欺
    集團所使用，則該詐欺集團竟以招募工作人員為由在報紙刊
    登分類廣告，顯然極有可能如被告所述，目的在於騙取不知
    情應徵者之金融帳戶存摺、金融卡及密碼，從而被告上開所
    辯，顯非無據。
四、綜上所述，本件被告雖將其所有系爭帳戶之金融卡、密碼交
    予上開真實姓名年籍不詳之男子，然本件實不能排除被告亦
    係遭詐欺集團以求職陷阱詐騙其金融卡及密碼之可能性，是
    本院對被告是否係基於幫助詐欺取財之犯意而交付其金融卡
    、密碼乙節，猶有合理之懷疑，認尚未達有罪之確信，即難
    逕為對被告不利之認定。此外，復又查無其他積極確切之證
    據足以證明被告確有如公訴人所述之幫助詐欺取財犯行，揆
    諸前揭法條及判例意旨，尚屬不能證明被告犯罪。原審因認
    「末按地方法院對被告為簡易判決處刑後，經提起上訴，地
    方法院合議庭認應為無罪判決之諭知者，依刑事訴訟法第
    455條之1第 3項準用同法第369條第2項之規定意旨，應由該
    地方法院合議庭撤銷簡易庭之判決，改依第一審通常程序審
    判（最高法院91年度台非字第21號判決意旨參照）。本案既
    不能證明被告犯罪，原審遽為被告有罪之判決，尚有違誤，
    被告上訴意旨否認犯罪，為有理由，應由本院合議庭撤銷原
    判決，自為第一審無罪之判決。」
五、原審諭知被告無罪，核無不合，檢察官上訴略以：
    本件被告因應徵工作，而依他人荒謬之要求，將自己之帳戶
    資料交予其所不認識之他人，被告主觀上對於該他人有可能
    將該帳戶供為詐欺不法使用一節，應至少有不確定故意。就
    常理而言，一般公司行號就薪資之發放，雖多採取薪資直接
    轉入員工個人帳戶之方式，以免提領大批現金之困擾及風險
    ，然供轉帳之帳戶既僅供公司轉帳之用，故僅需提供存簿之
    影本以供公司辦理轉帳事宜為已足，相關之存摺、提款卡（
    含密碼）並無由公司代為保管之必要，否則非但帳戶所有人
    使用該帳戶相當不便外，更有甚者，相關帳戶亦有為他人盜
    用而從事不法行為之可能，被告既係應徵男性伴遊，其交易
    方式應以現金為主，如將金錢匯入其帳戶，豈不洩漏買春女
    子之資料，實與常情不符。被告為一成年且具有相當社會經
    驗之成年男子，對此自無不知之理。而該帳戶果為薪資轉帳
    之用，則帳戶之金融卡、密碼自應留存於被告本人之手，以
    便隨時提領薪資，豈有斷無如本件在尚未面試情形下，即將
    自己之金融卡、密碼及身分證影本交付予他人測試之荒謬等
    情形，綜上，更足認定被告主觀之幫助犯意。是原審認定事
    實及適用法律有上述之違法，難認原判決妥適，請撤銷原判
    決，另為適當之判決云云。
    本院查：被告所辯稱：伊當時係從中國時報分類廣告中見到
    徵求工作人員之廣告，透過電話與對方聯絡後，對方表示工
    作性質為男性伴遊，時薪為一萬元，但須與公司對拆，且因
    該工作性質較為隱密，客戶之價款係直接匯到伴遊之帳戶中
    ，故需金融卡、密碼及身分證影本測試，伊方不疑有他，交
    付系爭帳戶之金融卡、密碼及身分證影本予對方，伊本身亦
    係被害人等語。經核對於求職之年青人，既是高薪且事涉工
    作性質較為隱密，其所辯尚屬可能之事，從而本院對被告是
    否係基於幫助詐欺取財之犯意而交付其金融卡、密碼乙節，
    猶有合理之懷疑，認尚未達有罪之確信，即難逕為對被告不
    利之認定。是檢察官之上訴核無理由，應予以駁回。
據上論斷，應依刑事訴訟法第368條，判決如主文。
本案經檢察官游明仁到庭執行職務。
中    華    民    國    98    年    3    月    5    日
                  刑事第十一庭  審判長法  官  張連財
                                      法  官  林明俊
                                      法  官  楊照男
以上正本證明與原本無異。
不得上訴。
                                      書記官  張美華
中    華    民    國    98    年    3     月    5     日


司法院資訊處製作；財團法人民間司法改革基金會備份。
